【裁判字號】    97,訴,888
【裁判日期】    980703
【裁判案由】    違反槍砲彈藥刀械管制條例
【裁判全文】
臺灣新竹地方法院刑事判決               97年度訴字第888號
公  訴  人  臺灣新竹地方法院檢察署檢察官
被      告  甲○○
                    （現另案在臺灣新竹監獄執行中）
指定辯護人  楊隆源律師
上列被告因違反槍砲彈藥刀械管制條例案件，經檢察官提起公訴
（97年度偵字第2892號） ，本院判決如下：
    主  文
甲○○未經許可，持有可發射子彈具有殺傷力之改造手槍，累犯
，處有期徒刑年肆月，併科罰金新臺幣陸萬元，罰金如易服勞
役，以新臺幣壹仟元折算壹日，扣案之改造手槍壹支（槍枝管制
編號：0000000000號，含彈匣壹個）及扣案驗餘檢還
之雙基發射火藥壹包（驗前淨重零點玖柒公克、驗餘淨重零點柒
柒公克），均沒收。
    事  實
一、甲○○前於民國93年間，因犯施用第一、二級毒品案件，經
    本院以93年度訴字第239 號判決判處有期徒刑7 月、5 月，
    定應執行刑為有期徒刑10月確定；又因犯施用第二級毒品案
    件，經本院以94年度竹北簡字第71號判決判處有期徒刑5 月
    確定；又因犯施用第一、二級毒品案件，經本院以95年度訴
    字第544 號判決判處有期徒刑9 月、6 月，並定應執行刑為
    有期徒刑1 年1 月確定，嗣因中華民國九十六年罪犯減刑條
    例施行，經本院以96年度聲減字第567 號裁定減為有期徒刑
    4 月15日、3 月，並定應執行刑為有期徒刑6 月15日確定。
    上開各案件接續執行，於96年9 月22日縮刑期滿執行完畢。
二、甲○○明知未經許可，不得無故持有具有殺傷力之各式槍枝
    、子彈及其主要組成零件，於90年間某日，在新竹縣某不詳
    地點，以新臺幣（下同）1 萬多元之價格，向真實姓名、年
    籍不詳，綽號「阿昌」之成年男性友人，購買仿BERETTA 廠
    半自動手槍製造之改造玩具手槍1 支（槍枝管制編號000000
    0000號）、土製子彈15顆及具殺傷力之改造手槍1 支（槍枝
    管制編號0000000000號，含彈匣1 個）、非制式子彈7 顆及
    火藥1 包，並自斯時起，無故持有之，嗣於90年8 月14日晚
    上6 時許，為警在其位於新竹縣新豐鄉坡頭村131 號住處，
    查獲上開仿BERETTA 廠半自動手槍製造之改造玩具手槍1 支
    （槍枝管制編號0000000000號）、土製子彈15顆及前案即臺
    灣高等法院91年度上訴字第2229號刑事判決附表所示之子彈
    、火藥等物，由臺灣新竹地方法院檢察署檢察官偵查終結後
    ，以該署90年度偵字第4900號提起公訴，經本院以90年度訴
    字第443 號受理並判決後，經甲○○提起上訴，由臺灣高等
    法院以91年度上訴字第2229號受理，於91年12月11日宣示判
    決，並於92年1 月16日確定。
三、詎其仍不知悔改，明知警方於該案搜索後，漏未在上址住處
    屋外查獲仿WALTHER 廠PPK/S 型半自動手槍製造之槍枝，換
    裝土造金屬槍管而成，可供擊發正常子彈使用，具殺傷力之
    改造手槍1 枝（槍枝管制編號0000000000號，含彈匣1 個）
    、非制式子彈1 顆及屬彈藥主要組成零件之火藥1 包，且明
    知具殺傷力之槍枝、子彈及屬彈藥主要組成零件之火藥，均
    為槍砲彈藥刀械管制條例管制之物品，未經許可，不得持有
    ，竟未於前案之偵審程序中一併報繳，仍於前案之最後事實
    審法院即臺灣高等法院91年度上訴字第2229號案件於91年12
    月11日刑事判決宣示後，復基於持有具殺傷力槍枝、子彈及
    火藥之犯意，非法持有上開具殺傷力之改造手槍1 支（槍枝
    管制編號0000000000號，含彈匣1 個）、非制式子彈1 顆（
    持7 顆，僅其中僅1 顆子彈有殺傷力）及屬彈藥主要組成零
    件之火藥1 包（驗前淨重0.97公克，驗餘淨重0.77公克），
    並於96年11、12月間某日，將之藏放在向不知情友人許雲光
    借用之車牌號碼LS-2883 號自用小客貨車後座冷氣出風口內
    。嗣於97年4 月23日凌晨3 時30分，為警接獲線報在新竹縣
    新豐鄉○○路示範公墓前查獲不知情之陳邱玄駕駛上開自用
    小客貨車搭載甲○○，經甲○○同意搜索後，在上開自用小
    客貨車之後座冷氣出風口內查獲，並扣得上開改造手槍1 支
    （槍枝管制編號0000000000號，含彈匣1 個）、非制式子彈
    7 顆、火藥1 包、槍管1 支。
三、案經新竹縣警察局竹北分局報請臺灣新竹地方法院檢察署檢
    察官偵查起訴。
    理  由
一、按被告以外之人於審判外之言詞或書面陳述，除法律有規定
    者外，不得作為證據，刑事訴訟法第159 條固定有明文，惟
    被告以外之人於審判外之陳述，雖不符同法第159 條之1 至
    之4 規定，而經當事人於審判程序同意作為證據，法院審酌
    該言詞陳述或書面陳述作成時之情況，認為適當者，亦得為
    證據。又當事人、代理人或辯護人於法院調查證據時，知有
    第159 條第1 項不得為證據之情形，而未於言詞辯論終結前
    聲明異議者，視為有前項之同意，此亦據同法第159 條之5
    規定明確。查本案所引用之其餘證據資料（詳後引證據），
    其中傳聞證據部分，縱無刑事訴訟法第159 條之1 至第159
    條之4 或其他規定之傳聞證據例外情形，亦因被告甲○○及
    其辯護人、檢察官或同意可作為證據使用，或未聲明異議，
    依刑事訴訟法第159 條之5 第1 項、第2 項之規定，本院審
    酌該證據作成之情況，並無不當，故其等於審判外之陳述，
    自得作為本案之證據。又按本案認定事實所引用之文書證據
    ，並無證據證明係公務員違背法定程式所取得，亦無刑事訴
    訟法第159 條之4 之顯有不可信之情況與不得作為證據之情
    形，本院斟酌本案卷內之證據並非非法取得，亦無證明力明
    顯過低之情形，且經本院於審判期日依法進行證據之調查、
    辯論，被告於訴訟上之程序權，已受保障，前揭各該證據，
    均得採為證據，先予敘明。
二、(一)上揭事實，業據被告甲○○於本院準備及審理程序時坦承
      在卷（見本院97年度訴字第888 號卷第18至19頁、第53至
      54頁、第98頁、第111 至113 頁），且扣案之改造手槍1
      支（槍枝管制編號0000000000號，含彈匣1 個），認係改
      造手槍，由仿WALTHER 廠PPK/S 型半自動手槍製造之槍枝
      ，換裝土造金屬槍管而成，擊發功能正常，可供擊發正常
      子彈使用，認具殺傷力；而扣案之子彈7 顆，其中1 顆係
      直徑9.0 ±0.5m m金屬彈頭非制式子彈，經試射，可擊發
      ，認具殺傷力；至其餘6 顆子彈，認均係非制式子彈，由
      金屬彈殼組合直徑9. 0±0. 5mm金屬彈頭而成，均採樣試
      射，其中4 顆雖可擊發，惟發射動能不足，另2 顆則因無
      法擊發，認均不具殺傷力，有內政部警政署刑事警察局97
      年6 月3 日刑鑑字第0970064454號槍彈鑑定書暨所附照片
      10 張 及該局98年4 月3 日刑鑑字第0980022913號函暨所
      附照片2 張在卷可證（見97年度偵字第2892號卷第63至67
      頁、本院97年度訴字第88號卷第70至71頁），又扣案疑似
      火藥1 包經送鑑結果，經檢視為墨綠色球狀顆粒及微量黃
      色顆粒（淨重0.97公克，取樣0.2 公克供鑑定用罄，餘0.
      77公克），並檢出：硝化甘油、硝化纖維、CentraliteII
      等成分，另檢出硝酸鋇、史蒂芬酸鉛等成分，認係雙基發
      射火藥，屬內政部86年11月24日台（86）內警字第867068
      3 號公告之炸彈或爆裂物之主要組成零件，有內政部警政
      署刑事警察局97年6 月10日刑鑑字第0970068317號鑑定書
      及內政部97年11月5 日內授警字第0970871658號函在卷足
      憑（見97年度偵字第2892號卷第103 頁、本院97年度訴字
      第888 號卷第23頁），堪認被告所持有之具殺傷力之改造
      手槍1 支、非制式子彈1 顆及屬彈藥主要組成零件之火藥
      1 包分屬槍砲彈藥刀械管制條例第4 條第1 項第1款 、第
      2 款、第2 項所規定之槍砲、彈藥及彈藥之主要組成零件
      ，依同條例第5 條規定，非經中央主管機關許可，均不得
      持有。此外，並有證人張大川即本案查獲員警、證人陳邱
      玄於警詢、偵訊時之證述在卷可參（見97年度偵字第2892
      號卷第10 5至106 頁、第15至20頁、第299 至221 頁），
      及新竹縣警察局竹北分局97年4 月23日搜索扣押筆錄、扣
      押物品目錄表、搜索同意書、照片17張、車牌號碼LS-288
      3 號自用小客貨車之車籍資料查詢- 基本資料詳細畫面各
      1 份在卷足憑（見97年度偵字第2892號卷第24至40 頁 、
      第45頁）。
    (二)又被告前向「阿昌」購買仿BERETTA 廠半自動手槍製造之
      改造玩具手槍1 支（槍枝管制編號0000000000號）及土製
      子彈15顆，為警在其位於新竹縣新豐鄉坡頭村131 號住處
      查獲該等槍、彈及臺灣高等法院91年度上訴字第2229號裁
      判書附表所示之物等情，經本院調閱臺灣高等法院91年度
      上訴字第2229號卷宗核閱無訛，並有本院90年度聲搜字第
      27號搜索票、新竹縣政府警察局竹北分局90年8 月14日扣
      押筆錄、扣押物品清單、刑事案件證物採驗紀錄表2 份、
      新竹縣政府警察局90年8 月27日（90）竹縣警保字第7050
      號函暨所附之內政部警政署刑事警察局90年8 月23日刑鑑
      字第178609號鑑驗通知書、臺灣新竹地方法院檢察署檢察
      官90年度偵字第4900號起訴書（見90年度偵字第4900號卷
      第10頁、第11至14頁、第16至17頁、第31至32頁、第33至
      34頁反面），及法務部調查局90年12月11日（90）陸（三
      ）字第90132431號鑑定通知書暨所附照片5 張、本院90年
      度急搜字第10號刑事裁定、照片8 張、內政部警政署刑事
      警察局91年5 月22日刑鑑字第0910116530號書函內政部警
      政署91年6 月10日警署保字第0910103588號函（見本院90
      年度訴字第443 號第88至91頁、第103 至104 頁、第22 7
      至228 頁、第246 頁、第260 頁）及臺灣高等法院91年度
      上訴字第2229號刑事判決在卷足參（見本院97年度訴字第
      888 號卷第41至43頁），且被告於前案審理中，確曾供述
      ：扣案之改造玩具手槍及子彈，是向綽號「阿昌」之年籍
      姓名不詳成年男子買的等語在卷（見臺灣高等法院91年度
      上訴字第2229號卷第66頁）。是被告上開自白與事實相符
      ，洵堪採信。
    (三)又按刑法上所謂「持有」，係指就特定物在法律上、事實
      上居於可得支配之狀態而言，不以現實占有為必要，最高
      法院81年度臺上字第1418號判決要旨可資參照，參諸被告
      於本院準備程序及審理時自承：本件扣案之改造手槍1 支
      、子彈7 顆及火藥1 包是之前所買，警方沒有搜索到而留
      下來的，是放在老家即新竹縣新豐鄉坡頭村8 鄰131 號屋
      外，96年9 月出監後約2 、3 個月就將槍、彈、火藥放到
      廂型車上等語，並衡以被告於前揭入監執行完畢後猶能繼
      續持有前開改造手槍、子彈及火藥迄本案97年4 月23日為
      警查獲時止等情以觀，則被告於在監執行期間及前案遭羈
      押期間，並未因其人身自由遭限制即謂有中斷持有之意思
      ，實際上亦未喪失對本件槍、彈及火藥之事實上管領力，
      亦堪認定。
    (四)綜上，本件事證明確，被告犯行堪以認定。
三、按刑事訴訟法第394 條第1 款規定，案件曾經判決確定者，
    應為免訴之判決，係以同一案件，已經法院為實體上之確定
    判決，該被告應否受刑事制裁，即因前次判決而確定，不能
    更為其他有罪或無罪之實體上裁判。此項原則，關於實質上
    一罪或裁判上一罪，其一部事實已經判決確定者對於構成一
    罪之其他部份，固亦均應適用，但此種情形，係因審判不可
    分之關係，在審理事實之法院，對於全部犯罪事實，按照刑
    事訴訟法第246 條規定本應予以審判，故其確定判決之既判
    力，亦自應及於全部之犯罪事實。若在最後審理事實法院宣
    示判決後，始行發生之事實，既非該法院所得審判，即為該
    案判決之既判力所不能及，檢察官或自訴人如就此部發生之
    事實依法起訴，既不在曾經確定判決之範圍以內，即係另一
    犯罪問題，受訴法院仍應分別為有罪或無罪之實體上裁判，
    ，最高法院32年上字第2578號判例可資參照；復按非法持有
    槍械，乃犯罪行為之繼續，非狀態之繼續，且既判力係以宣
    示判決前之犯罪行為為範圍，其後之犯罪行為，應認為新發
    生事實，既非法院所得審判，即為既判力所不能及。是行為
    人同時持有之數槍枝，其中部分槍枝雖經判決確定，其效力
    固及於其他未經判決槍枝之同時持有行為，然本案槍枝於判
    決後之持有行為，則非前確定判決效力所及，故法院仍應為
    實體上之判決，此亦有司法院80年5 月16日（80）廳刑一字
    第562 號函函示要旨可供參照。查本件扣案之改造手槍1 支
    、子彈7 顆及火藥1 包，雖係被告於90年間某日，向綽號「
    阿昌」之友人，與前案之仿BERETTA 廠半自動手槍製造之改
    造玩具手槍（槍枝管制編號0000000000號）、土製子彈15顆
    一併購買而持有，惟被告於持有槍彈之前案最後審理事實法
    院宣示判決後，仍繼續持有本件上開之扣案之改造手槍1 支
    、子彈7 顆及火藥1 包，自屬最後審理事實法院宣示判決後
    始行發生之事實，自為該案判決之既判力所不能及，仍應由
    本院為實體上之判決。
四、查槍砲彈藥刀械管制條例雖於94年1 月26日修正公布，並於
    同年月28日生效；刑法則於94年2 月2 日修正公布，於95年
    7 月1 日施行。惟按持有槍砲為長時間之繼續，乃行為之繼
    續而非狀態之繼續，故如未受允准，持有槍彈而無正當理由
    之行為持續長時間，於終止持有前，均在其犯罪行為實施中
    。其間法律縱有變更，其行為既繼續實施至新法施行以後，
    即與犯罪後法律有變更之情形不同，不生新舊法比較適用之
    問題，最高法院75年度臺上字第3370號、95年度臺上字第
    2250 號 判決意旨可供參照。故本件被告持有扣案之改造手
    槍1 支、子彈7 顆及火藥1 包，雖係自前案即臺灣高等法院
    91年度上訴字第2229號最後審理事實法院91年12月11日宣示
    判決後，然其持有行為分別繼續至97年4 月23日，其持有行
    為之終了既係在94年2 月2 日修正刑法施行之後，自無行為
    後法律變更可言，毋庸為新舊法律比較適用，應逕適用裁判
    時之槍砲彈藥刀械管制條例及刑法規定論處，合先敘明。
五、核被告所為，係犯槍砲彈藥刀械管制條例第8 條第4 項之未
    經許可持有可發射子彈具有殺傷力之改造手槍罪、同條例第
    12條第4 項之未經許可持有子彈罪、同條例第13第4 項之未
    經許可持有彈藥之主要組成零件罪。被告以一行為同時持有
    上開改造槍枝、子彈及屬彈藥主要組成零件之火藥，同時觸
    犯同條例第8 條第4 項、第12條第4 項、第13條第4 項之罪
    ，應依刑法第55條想像競合犯之規定，從一重之槍砲彈藥刀
    械管制條例第8 條第4 項之未經許可持有具有殺傷力之槍枝
    罪論處。按公訴人就被告上開未經許可持有子彈及彈藥主要
    組成零件火藥1 包之犯行，雖漏未一併起訴，惟因被告此部
    分犯行與其經公訴人所起訴部分犯行間，有想像競合犯之裁
    判上一罪關係，依刑事訴訟法第267 條之規定，應併為公訴
    人原起訴部分之效力所及，且經蒞庭檢察官於審理程序當庭
    擴張此部分犯罪事實（見本院97年度訴字第888 號卷第97頁
    ），本院自得併予審理。另按持有槍砲為長時間之繼續，乃
    行為之繼續而非狀態之繼續，繼續犯之一部行為係在另一犯
    罪所處罪刑執行完畢後5 年以內者，仍該當於累犯，最高法
    院89年度臺上字第392 號、90年度臺非字第7 號判決要旨可
    資參照。被告前於93年間，因犯施用第一、二級毒品案件，
    經本院以93年度訴字第239 號判決各判處有期徒刑7 月、5
    月，定應執行刑為有期徒刑10月確定；又因犯施用第二級毒
    品案件，經本院以94年度竹北簡字第71號判決判處有期徒刑
    5 月確定；又因犯施用第一、二級毒品案件，經本院以95年
    度訴字第544 號判決各判處有期徒刑9 月、6 月，並定應執
    行刑為有期徒刑1 年1 月確定，嗣因中華民國九十六年罪犯
    減刑條例施行，經本院以96年度聲減字第567 號裁定減為有
    期徒刑4 月15日、3 月，並定應執行刑為有期徒刑6 月15日
    確定。上開各案件接續執行，並於96年9 月22日縮刑期滿執
    行完畢等情，有臺灣高等法院被告前案紀錄表可按，又本件
    被告持有槍枝、子彈及火藥之狀態係持續至97年4 月23日為
    警查獲時止，業據認定如前，則本件持有行為之繼續雖橫跨
    前案有期徒刑執行完畢之前、後，然既未逾5 年，且係故意
    犯本件有期徒刑以上之罪，按上所述，自屬累犯，應依刑法
    第47條第1 項之規定加重其刑。爰審酌被告未經許可持有改
    造手槍、子彈及火藥，對於他人之生命、身體形成潛在威脅
    ，並害及整體秩序與生活安全，且有違反槍砲彈藥刀械管制
    條例案件及多次施用毒品之前案紀錄，有臺灣高等法院被告
    前案紀錄表1 份在卷可參，素行非佳，且於警詢、偵訊時否
    認犯罪，犯後態度難認良好，惟念其於本院審理期間終能坦
    承犯行，尚有悔意，暨衡其為國中畢業，經濟狀況小康等智
    識、教育程度及經濟狀況，兼衡其犯罪之動機、目的、手段
    等一切情狀，量處如主文所示之刑，併就罰金刑部分，諭知
    易服勞役之折算標準，以示懲儆。
六、扣案之可發射子彈仿WALTHER 廠PPK/S 型半自動手槍製造之
    槍枝，換裝土造金屬槍管而成之改造手槍1 支（槍枝管制編
    號0000000000號，含彈匣1 個），及送驗後檢還屬彈藥主要
    組成零件之雙基發射火藥1 包（驗前淨重0.97公克，驗餘淨
    重0.77公克），均為違禁物，均應依刑法第38條第1 項第1
    款之規定宣告沒收之。至於扣案具殺傷力之非制式子彈1 顆
    ，業經刑事警察局鑑驗試射，射擊後其彈藥部分因擊發而燃
    燒殆盡，其餘部分亦裂解為彈頭與彈殼，已不具子彈之外型
    及功能；其餘扣案之非制式子彈6 顆，均業經試射，認無殺
    傷力；另扣案之槍管1 支經送鑑後，認係金屬管，非屬內政
    部公告管制之槍砲主要組成零件，此有上開槍彈鑑定書及內
    政部98年4 月6 日內授警字第0980870538號函附卷可參（見
    97 年 度偵字第2892號卷第63至67頁及本院97年度訴字第88
    8 號卷第67頁），均非屬違禁物，爰均不另為沒收之諭知，
    附此敘明。
據上論斷，應依刑事訴訟法第299 條第1 項前段，槍砲彈藥刀械
管制條例第8 條第4 項、第12條第4 項、第13條第4 項，刑法第
第11條前段、第55條、第47條第1 項、第42條第3 項、第38條第
1項第1款，判決如主文。
本案經檢察官李秋梅到庭執行職務
中    華    民    國    98    年    7     月    3     日
                  刑事第五庭    審判長法  官  黃惠玲
                                      法  官  蔡欣怡
                                      法  官  林佑珊
以上正本證明與原本無異。
如不服本判決應於收受判決後10日內向本院提出上訴書狀，並應
敘述具體理由。其未敘述上訴理由者，應於上訴期間屆滿後20日
內向本院補提理由書(均須按他造當事人之人數附繕本)「切勿逕
送上級法院」。
中    華    民    國    98    年    7     月    3     日
                                      書記官  蕭惠婷
附錄本案論罪科刑實體法條全文：
槍砲彈藥刀械管制條例第8條第4項
未經許可，持有、寄藏或意圖販賣而陳列第1項所列槍枝者，處
 3年以上10年以下有期徒刑，併科新臺幣700萬元以下罰金。
槍砲彈藥刀械管制條例第12條第4項
未經許可，持有、寄藏或意圖販賣而陳列子彈者，處5年以下有
期徒刑，併科新臺幣300萬元以下罰金。
槍砲彈藥刀械管制條例第13條第4項
未經許可，持有、寄藏或意圖販賣而陳列第1 項所列零件者，處
6月以上5年以下有期徒刑，併科新臺幣300萬元以下罰金。


司法院資訊處製作；財團法人民間司法改革基金會備份。
